臺灣高等法院刑事判決　　　　　　　 100年度上訴字第2963號
　　上　訴　人
　　即　被　告　黃凱南
上列上訴人因違反毒品危害防制條例案件，不服臺灣板橋地方法
院100年度訴字第1928號，中華民國100年8 月31日第一審判決（
起訴案號：臺灣板橋地方法院檢察署100年度毒偵字第4573 號、
第4829號；嗣於原審準備程序進行中，被告就被訴事實為有罪之
陳述，經原審告知簡式審判程序意旨，並聽取當事人之意見後，
原審合議裁定依簡式審判程序進行），提起上訴，本院判決如下
：
    主  文
上訴駁回。
    理  由
一、按依刑事訴訟法第350條、第361條、第362條、第367條規定
    ，不服地方法院之第一審判決而上訴者，須提出上訴書狀並
    應敘明具體理由，為上訴必備之程式；倘已提出上訴理由，
    但所提非屬具體理由者，則由第二審法院以上訴不合法律上
    之程式判決駁回。而所謂具體理由，必係依據卷內既有訴訟
    資料或提出新事證，指摘或表明第一審判決有何採證認事、
    用法或量刑等足以影響判決本旨之不當或違法，而構成應予
    撤銷之具體事由，始克當之（例如：依憑證據法則具體指出
    所採證據何以不具證據能力，或依憑卷證資料明確指出所為
    證據證明力之判斷如何違背經驗、論理法則）；倘僅泛言原
    判決認定事實錯誤、違背法令、量刑失之過重或過輕微，而
    未依上揭意旨指出具體事由，或形式上雖已指出具體事由，
    然該事由縱使屬實，亦不足以認為原判決有何不當或違法者
    （例如：對不具有調查必要性之證據，法院未依聲請調查亦
    未說明理由，或援用證據不當，但除去該證據仍應為同一事
    實之認定），皆難謂係具體理由，俾與第二審上訴制度旨在
    請求第二審法院撤銷、變更第一審不當或違法之判決，以實
    現個案救濟之立法目的相契合，並節制濫行上訴（最高法院
    97 年度台上字第892號判決參照）。次按第二審法院認為上
    訴書狀未敘述理由，依刑事訴訟法第367 條但書規定，始應
    定期間命其補正。如認上訴書狀已敘述理由，但其理由非屬
    具體，其所為上訴，即不符上訴之法定要件，自得逕行判決
    駁回，無定期命補正問題（最高法院97年度台上字第3599號
    判決參照）。末按量刑之輕重，係屬事實審法院得依職權自
    由裁量之事項，苟於量刑時，已依行為人之責任為基礎，並
    斟酌刑法第57條各款所列情狀，而未逾越法定範圍，又未濫
    用其職權，即不得遽指為違法（最高法院99年台上字第 189
    號判決意旨參照）。
二、本件原判決略以：
  (一)黃凱南於民國94年間，因施用毒品案件，經原審裁定送觀察
    、勒戒後，認有繼續施用毒品之傾向，再裁定令入戒治處所
    施以強制戒治，嗣因強制戒治已滿6 月，經評定戒治處遇成
    效合格，無繼續強制戒治之必要，於96年4 月16日自新店戒
    治所執行完畢釋放，由臺灣板橋地方法院檢察署檢察官以96
    年度戒毒偵字第209 號不起訴處分確定。又於97年、98年間
    ，因竊盜、施用第一級毒品等案件，經原審以98年度訴字第
    1382號、98年度易字第1076號、98年度易字第2357號，各判
    處有期徒刑8 月、3月、4月、6月、4月，嗣經裁定定應執行
    刑有期徒刑1年9月，並於99年12月19日執行完畢。詎黃凱南
    仍不知悔改，竟分別基於施用第一、二級毒品之犯意，於下
    列時間、地點，分別施用第一級毒品海洛因與第二級毒品甲
    基安非他命，經警查獲：(1)100 年6月1日某時許，在其位於
    新北市○○區○○路98巷38號2 樓住處，以將第一級毒品海
    洛因與第二級毒品甲基安非他命一同置入針筒內，摻水稀釋
    後，注射靜脈血管之方式，同時施用第一級毒品海洛因與第
    二級毒品甲基安非他命1 次，而於100年6月4日晚間8時60分
    許，在新北市○○區○○路一段5 號前，為警查獲，經徵得
    其同意採尿送驗結果呈嗎啡、可待因、甲基安非他命陽性反
    應。(2)100 年6月28日下午2時15分許許，在其前揭住處房間
    內，以前述針筒注射之同一方式，施用第一級毒品海洛因 1
    次。嗣於同日下午2 時50分許，在新北市○○區○○路98巷
    口，遭警盤查，黃凱南在偵查犯罪之警察機關尚未發覺其施
    用第一級毒品犯罪前，主動向盤查警員供出其施用第一級毒
    品犯罪，並偕同警員至其前揭住處房間，取出其所有而供施
    用第一級毒品海洛因所用之注射針筒1 支，為警扣案，而接
    受法院裁判，警員乃徵得黃凱南同意採尿送驗結果呈嗎啡陽
    性反應，始獲上情。
  (二)訊據被告對於上揭時、地，先同時施用第一級毒品海洛因、
    第二級毒品甲基安非他命後，再一次施用第一級毒品海洛因
    之犯罪事實，均坦承不諱；而被告先後2 次為警查獲所採之
    尿液檢體，均送台灣檢驗科技股份有限公司，以酵素免疫法
    及氣相層析質譜法檢驗結果，第1 次為警查獲所採之尿液呈
    現嗎啡、可待因、甲基安非他命陽性反應，第2 次為警查獲
    所採之尿液檢體則僅呈現嗎啡、可待因陽性反應，則有台灣
    檢驗科技股份有限公司100年6月23日濫用藥物檢驗報告暨新
    北市政府警察局樹林分局毒品案件被移送人姓名及代碼對照
    表（代碼編號：J0000000號）、台灣檢驗科技股份有限公司
    100 年7月7日濫用藥物檢驗報告暨新北市政府警察局土城分
    局偵辦毒品案尿液編號及姓名對照表（代號：H0000000號）
    各1 份附卷可稽；此外，復有被告所有而供其施用第一級毒
    品所用之注射針筒1 支扣案可憑，是被告上揭施用第一、二
    級毒品之犯行，均堪認定，應予依法論科。
  (三)論罪科刑：(1)被告於100 年6月1日同一時、地施用海洛因與
    甲基安非他命部分，核其所為，係犯毒品危害防制條例第10
    條第1項之施用第一級毒品罪、同條例第10條第2項之施用第
    二級毒品罪；被告於100年6月28日施用海洛因部分，核其所
    為，係犯毒品危害防制條例第10條第1 項之施用第一級毒品
    罪。(2)被告先後2 次持有第一級毒品後進而施用，以及持有
    第二級毒品後進而施用，其持有之低度行為均應為施用之高
    度行為所吸收，故均不另論其持有毒品罪。(3)被告陳稱其於
    100 年6月1日，係以將第一級毒品海洛因及第二級毒品甲基
    安非他命一同置於注射針筒內，注射靜脈血管之方式，同時
    施用第一級毒品海洛因及第二級毒品甲基安非他命等語，因
    參照行政院衛生署管制藥品管理局93年2月9日管宣字第0930
    001092號及該局93年12月22日管宣字第0930012251號函，第
    一級毒品海洛因與第二級毒品甲基安非他命，均可以注射、
    煙吸、口服等方式施用，而客觀上亦無任何證據顯示被告係
    以注射以外之方法，施用第一級毒品海洛因或第二級毒品甲
    基安非他命，基於「罪疑有利被告原則」，因此認為被告於
    100 年6月1日該次，係以注射針筒之方式，同時施用第一、
    二級毒品，而一行為觸犯毒品危害防制條例第10條第1 項及
    同條例第10條第2 項之罪，為想像競合犯，應從一重毒品危
    害防制條例第10條第1 項之施用第一級毒品罪處斷，公訴意
    旨認被告於100 年6月8日施用第一、二級毒品行為，應依數
    罪併罰論處，容有未合。(4)被告所犯上開施用第一級毒品之
    2 罪間，犯意各別，應予分論併罰。(5)被告前因竊盜、施用
    第一級毒品等案件，經法院分別判處有期徒刑8月、3 月、4
    月、6月、4月，嗣經裁定定應執行刑有期徒刑1年9月，並於
    99年12月19日執行完畢，有臺灣高等法院被告前案紀錄表 1
    份在卷可佐，是被告於有期徒刑執行完畢後，5 年內故意再
    犯本件有期徒刑以上之2 罪，均為累犯，應依法加重其刑。
    (6)又被告於100 年6月28日下午2時50分，遇警查驗身分時，
    在偵查犯罪之警察機關未發覺施用第一級毒品犯罪前，主動
    告知其施用第一級毒品海洛因之犯罪事實，並偕同警察至其
    前揭住處取出其所有而施用第一級、毒品海洛因之注射針筒
    1 支，供警扣案，除據被告供承在卷，並有100年6月28日調
    查筆錄1 份在卷可佐，是被告對於未經發覺之施用第一級毒
    品犯罪，自首而接受裁判，合於刑法第62條前段自首之規定
    ，爰減輕其刑，並與前開加重部分，依法先加後減之。(7)爰
    審酌被告前因施用毒品案件，經觀察、勒戒及強制戒治程序
    ，由檢察官為不起訴處分，再因施用毒品案件，經法院判刑
    確定，並於99年12月19日執行完畢後，仍不知悔改，再次施
    用毒品自戕其身，顯然缺乏戒絕毒品之決心，惟念及被告坦
    承2 次施用毒品之犯罪事實，且其行為均尚未害及他人，並
    斟酌被告之犯罪動機、手段，以及被告之知識程度、兩次施
    用毒品之情節不同等一切情狀，分別量處有期徒刑10 月、7
    月，且定應執行刑為有期徒刑1年3 月。(8)扣案之注射針筒1
    支，為被告所有，且係供被告施用第一級毒品海洛因所用，
    已據被告自承在卷，爰依刑法第38條第1項第2款規定，併予
    宣告沒收。
三、本件上訴人即被告黃凱南不服原審判決，提起上訴，理由載
    稱略以：本案被告於警詢、偵訊及審理中均自白有施用第一
    級毒品海洛因，原審未依毒品危害防制條例第17條第2 項規
    定減輕其刑，難謂適法，爰請撤銷原判決並從輕量刑云云。
    惟按犯毒品危害防制條例第4條至第8條之罪於偵查及審判中
    均自白者，減輕其刑，該條例第17條第2 項定有明文。是該
    條例第17條第2 項所定得依自白減輕其刑者，僅限於犯該條
    例第4 條至第8條之罪，並不包括犯該條例第10條第1項「施
    用第一級毒品」之罪，則原審判決未依該條例第17條第2 項
    規定予以減輕其刑，核無不合。是以，原審判決已詳細記載
    認定被告犯罪之證據及理由，並無何違反經驗法則、論理法
    則、比例原則，或有何其他違法情事；且已斟酌刑法第47條
    第1 項累犯及刑法第62條前段自首等規定，依法先加後減之
    ；並已審酌前揭關於刑法第57條科刑之一切情狀，在適法範
    圍內行使其量刑之裁量權，既未逾越法定刑度，又未濫用自
    由裁量之權限，原審判決之量刑並無何不當而構成應撤銷之
    事由可言。被告以上開理由提起上訴，請求減輕其刑，然其
    所指之事由，係曲解法律規定，尚不足以認為原判決有何不
    當或違法，即顯未依據卷內既有訴訟資料或提出新事證，指
    摘或表明原審判決有何採證認事、用法或量刑等足以影響判
    決本旨之不當或違法，或足以影響原判決，構成應撤銷之具
    體事由，與刑事訴訟法第361條第2項「上訴書狀應敘述具體
    理由」之規定不符。揆諸上開說明，其上訴不合法律上之程
    式，應予駁回，並不經言詞辯論為之。
四、據上論斷，依刑事訴訟法第367條前段、第372條，判決如主
    文。
中    華    民    國  100    年    11    月     7     日
                  刑事第十四庭審判長法  官  張惠立
                                    法  官  遲中慧
                                    法  官  梁耀鑌
以上正本證明與原本無異。
如不服本判決，應於收受送達後十日內向本院提出上訴書狀，其
未敘述上訴之理由者並得於提起上訴後十日內向本院補提理由書
（均須按他造當事人之人數附繕本）「切勿逕送上級法院」。
                                    書記官  莊淑茹
中    華    民    國   100    年    11    月    8     日
附錄：本案論罪科刑法條全文
毒品危害防制條例第10條
施用第一級毒品者，處 6 月以上 5 年以下有期徒刑。
施用第二級毒品者，處 3 年以下有期徒刑。